【裁判字號】    99,交聲,345
【裁判日期】    990816
【裁判案由】    違反道路交通管理處罰條例聲明異議
【裁判全文】
臺灣花蓮地方法院交通事件裁定         99年度交聲字第345號
原處分機關  交通部公路總局臺北區監理所花蓮監理站
異  議  人  甲○○
上列異議人即受處分人因違反道路交通管理處罰條例案件，對於
交通部公路總局臺北區監理所花蓮監理站民國99年8月2日花監違
字第裁44-P00000000號裁決聲明異議，本院裁定如下：
    主  文
原處分關於裁處甲○○罰鍰新臺幣肆萬玖仟伍佰元整部分撤銷。
    理  由
一、原處分意旨略以：異議人即受處分人甲○○於民國99年3 月
    12日3 時3 分許，駕駛車牌號碼Y8-2726 號自用一般小客車
    ，行經花蓮縣吉安鄉○○村○○路○段55號前，因「汽車駕
    駛人酒精濃度超過規定標準」違規，為花蓮縣警察局吉安分
    局員警於99年3 月12日掣開花警交字第P00000000 號違反道
    路交通管理事件通知單舉發。原處分機關依道路交通管理處
    罰條例第35條第1 項第1 款之規定，裁處異議人新臺幣（下
    同）49,500元整，吊扣駕駛執照12個月，施以道安講習等語
    。
二、聲明異議意旨略以：異議人已因同一酒後駕車之違規行為，
    經警方以公共危險罪移送法辦，並由臺灣花蓮地方法院檢察
    署以99年度偵字第1574號處分書為緩起訴處分1 年，並命異
    議人應自收受檢察官執行緩起訴處分命令通知書之日起3 個
    月內，向指定之公益團體支付49,500元，今已完成，希望能
    撤銷酒駕部分之罰金等語。
三、按汽車駕駛人飲用酒類或其他類似物後其吐氣所含酒精濃度
    超過每公升0.25毫克或血液中酒精濃度超過百分之0.05以上
    者，不得駕車，道路交通安全規則第114 條第2 款定有明文
    ；汽車駕駛人，駕駛汽車經測試檢定酒精濃度超過規定標準
    者，處1 萬5 千元以上6 萬元以下罰鍰，並當場移置保管該
    汽車及吊扣其駕駛執照1 年，道路交通管理處罰條例第35條
    第1 項第1 款亦定有明文。
四、次按，94年2 月5 日公布，於95年2 月5 日施行之行政罰法
    第26條規定：「一行為同時觸犯刑事法律及違反行政法上義
    務規定者，依刑事法律處罰之。但其行為應處以其他種類行
    政罰或得沒入之物而未經法院宣告沒收者，亦得裁處之。前
    項行為如經不起訴處分或為無罪、免訴、不受理、不付審理
    之裁判確定者，得依違反行政法上義務規定裁處之。」此即
    所謂一事不二罰原則，究其立法目的，係因一行為同時觸犯
    刑事法律及違反行政法上義務規定時，由於刑罰與行政罰同
    屬對不法行為之制裁，而刑罰之懲罰作用較強，故依刑事法
    律處罰，即足資警惕時，實無一事二罰再處行政罰之必要，
    且刑事法律處罰，由法院依法定程序為之，較符正當法律程
    序，應予優先適用，故同時觸犯刑事法律及違反行政法上義
    務規定之行為，行政機關得否科以與刑罰相類之行政罰處罰
    ，端視該行為之刑事訴追或審判程序終局結果而定，在刑事
    訴追、審判程序尚未終局確定前，行政機關自不得逕予裁罰
    ；至於罰鍰以外之沒入或其他種類行政罰，因兼具維護公共
    秩序之作用，為達行政目的，行政機關仍得並予裁處。又此
    所稱「其他種類行政罰」，係指違反行政法上之義務應受「
    裁罰性」之「不利處分」而言，依行政罰法第2 條規定，應
    包括限制或禁止行為之吊扣證照處分在內。
五、又觸犯刑事法律之犯罪行為，除得經檢察官之起訴，並由法
    院審理後，為有罪科刑、無罪、免訴、不受理、不付審理之
    裁判外，如檢察官認該行為所涉為死刑、無期徒刑或最輕本
    刑3年以上有期徒刑以外之罪，於參酌刑法第 57條所列事項
    及公共利益之維護，認以緩起訴為適當者，得定1年以上3年
    以下之緩起訴期間為緩起訴，並同時命被告為一定之金錢給
    付，刑事訴訟法第 253條之1、之2分別定有明文可參。再經
    檢察官為緩起訴處分者，於緩起訴猶豫期間內，檢察官可對
    被告持續觀察，若被告於期間內故意更犯有期徒刑以上之罪
    經檢察官提起公訴、或於緩起訴前因故意犯他罪而於緩起訴
    期間內受有期徒刑以上之刑之宣告、或違背刑事訴訟法第25
    3條之2第 1項各款之應遵守或履行事項之情形時，得依職權
    或依告訴人之聲請，將緩起訴處分撤銷，並依法追訴，亦即
    在緩起訴處分之猶豫期間內，刑事訴追程序仍未終局確定，
    此與不起訴處分確定後，刑事訴追程序即告終結，檢察官原
    則上不得就同一行為再行起訴之法律效果迥異。是以，緩起
    訴處分期間尚未屆滿之前，自不得認為已有不起訴處分之法
    律效果，無適用行政罰法第26條第2 項規定之餘地。
六、經查：
(一)異議人因本件同一行為涉犯刑法第185 條之3 酒後駕車之公
    共危險罪，業經警移送臺灣花蓮地方法院檢察署偵查（案號
    99年度偵字第1574號），異議人因上開刑事案件經檢察官偵
    訊時，對於如何於原處分意旨所指時、地，因酒後駕車而為
    警查獲並測得呼氣酒精濃度達每公升0.65毫克等情均坦承不
    諱，堪認與事實相符，是異議人確有原處分所指酒後駕車之
    交通違規事實，堪予認定。而該案經檢察官以99年度偵字第
    1574號為緩起訴處分，諭知緩起訴期間1 年，並命其應於緩
    起訴處分期間內向指定之公益團體支付49,500元等情，有該
    署99年度偵字第1574號緩起訴處分書附卷可稽。
(二)本件異議人所受緩起訴處分期間為1 年，即自99年4 月26日
    起至100年4月25日止，於此期間內，異議人仍有因刑事訴訟
    法第253 條之3 第1 項各款規定，經檢察官撤銷緩起訴處分
    繼續偵查或起訴，而受刑事處罰之可能，此時行政機關若逕
    行依法行政裁罰，毋寧將使異議人有同時遭受行政處罰及刑
    事處罰之危險。準此，原處分機關自不得於緩起訴期間屆滿
    前，依道路交通管理處罰條例第35條第1 項第1 款規定逕予
    裁處異議人罰鍰之處分，是原處分機關於99年8 月2 日裁處
    異議人罰鍰49,500元，即與行政罰法第26條第1 項前段、第
    2 項規定有違，難謂適法。
七、綜上，原處分裁處異議人罰鍰49,500元部分，與法不符，自
    有未洽，異議人就此部分聲明異議為有理由，由本院將原處
    分關於該部分撤銷，以資適法。至異議人就原處分另裁處吊
    扣駕駛執照12個月部分及施以道安講習之部分並未聲明異議
    ，本院就此部分自無庸審究，併予敘明。
據上論斷，應依道路交通案件處理辦法第20條前段，裁定如主文
。
中    華    民    國    99    年    8     月    16    日
                  交通法庭      法  官  沈培錚
上列正本證明與原本無異。
如對本裁定不服，應於送達後 5日內，向本院提出抗告狀（應抄
附繕本）。
中    華    民    國    99    年    8     月    17    日
                                書記官

司法院資訊處製作；財團法人民間司法改革基金會備份。
